【裁判字號】    97,上訴,5163
【裁判日期】    990504
【裁判案由】    偽造文書等
【裁判全文】
臺灣高等法院刑事判決                97年度上訴字第5163號
    上  訴  人  臺灣板橋地方法院檢察署檢察官
    上  訴  人
    即  被  告  甲○○
    選任辯護人  任  順  律師
上列上訴人因偽造文書等案件，不服臺灣板橋地方法院97年度訴
字第1774號，中華民國97年8月7日第一審判決（起訴案號：臺灣
板橋地方法院檢察署97年度偵字第3108號），提起上訴，本院判
決如下：
    主  文
原判決關於詐欺部分撤銷。
甲○○意圖為自己不法之所有，以詐術使人將本人之物交付，處
有期徒刑陸月，如易科罰金，以新臺幣壹仟元折算壹日；緩刑參
年。
其他上訴駁回。
    事  實
一、甲○○為Litronic Technology Corporation 公司之負責人
    ，竟基於為自己不法所有之意圖，於民國96年6月初某日（6
    月8日之前），至桃園市縣○路294巷3之3號 4樓志宏科技有
    限公司（下稱志宏公司），與志宏公司代表人乙○○洽談矽
    晶原料之採購事項，稱有管道可自韓國DOOSON公司處取得一
    批總重量為4,925.47公斤之矽晶原料，並出售予志宏公司。
    甲○○明知韓國DOOSON公司處之系爭貨物大部分係低阻值矽
    晶原料，卻向乙○○偽稱其中附表編號6為中阻值、編號7至
    10 為高阻值矽晶原料《附表編號7至10貨物重量占系爭貨物
    中之逾半數，且其中附表編號10之矽晶原料重量即高達2,35
    2.02kg》，致乙○○雖知悉除高阻矽晶原料外，其中低阻及
    中阻矽晶原料對於志宏公司並無利潤，但因誤認為有如附表
    編號 7至10之高阻矽晶原料，經衡量後仍有利可圖，遂陷於
    錯誤，同意以總價美金46萬元之代價，買受該批矽晶原料，
    並於同年6月8日將系爭貨物如附表編號1、6至9及編號10 中
    之852.02公斤以美金34萬2,270 元價格出售予香港寶萬國際
    有限公司（下稱寶萬公司），並依甲○○於同年 6月12日所
    發電子郵件之指示，匯款美金46萬元予韓國DOOSON公司，甲
    ○○並因而自韓國公司得到美金4萬6,260.52 元之佣金。嗣
    於96年 6月21日，乙○○前往日本神戶港口驗貨時，發現該
    批貨物品質逾半數以上均不符合志宏公司與甲○○原約定之
    品質，其中原約定如附表編號10之2,352.02公斤高阻矽晶元
    件經檢驗後確認全部為低阻矽晶元件，復與志宏公司出售予
    寶萬公司之規格品質不同，由於系爭貨物市價僅約美金25萬
    3,621.9 元，致志宏公司因而將系爭貨物全部交付予寶萬公
    司抵償，由萬寶公司處分，嗣後甲○○雖請韓國DOOSON公司
    將甲○○應收取之佣金美金4萬6,260.52 元退還予志宏公司
    ，仍造成志宏公司受有美金16萬117.58元之損害。
二、案經志宏公司向臺灣板橋地方法院檢察署檢察官提起告訴後
    由該署檢察官提起公訴。
    理  由
壹、有罪部分（即撤銷改判部分）：
一、訊據被告甲○○對於有介紹告訴人志宏公司買受總重量為4,
    925.47公斤矽晶原料一情固予承認，惟矢口否認有何公訴人
    所指詐欺之情，辯稱：(1)伊仲介交易之矽晶原料價格每公斤
    84美元本為當時國際市場上低阻值矽晶價格，且乙○○已看
    過預開發票，並依據預開發票內容為採購，預開發票清楚記
    載為<0.5ohm.cm之低阻值，伊有誠實告知，乙○○不致陷於
    錯誤；(2)韓國DOOSON公司於96年6 月20日開給告訴人之發票
    亦記載<0.5ohm.cm之低阻值，乙○○憑發票向賣方提貨，當
    明知交易內容為低阻值；(3)又該批貨物之電阻值並不確定，
    伊不可能保證該批矽晶原料均為高阻值，「匯款帳號資料」
    所載2352.02 公斤為高阻值，係有就此部分做抽驗，正好驗
    到有高阻值狀況；(4)另伊並未收取任何佣金，韓國DOOSON公
    司已將佣金直接退還給志宏公司乙○○，伊未施以任何詐術
    使志宏公司乙○○陷於錯誤而購買；(5)且乙○○有將系爭貨
    物出售予香港寶萬公司，並未受有損失云云。
二、經查：
  (一)本件被告於96年6月1日與韓國DOOSON公司簽立之銷售代理協
    議，被告可獲得佣金美金4萬6,260.52元，被告先於96年6月
    5日至日本抽檢系爭貨物中之100公斤，而韓國DOOSON公司於
    96年6月7日簽發系爭預開發票予被告擔任法定代理人之鋰創
    公司，被告與志宏公司乙○○並於96年6月8日簽訂保密合約
    書，被告於同日以志宏公司名義向韓國DOOSON公司下訂單購
    買系爭貨物（總重為4,925.47公斤，價金為美金46萬元），
    乙○○並依被告於96年 6月12日所發電子郵件指示，匯款美
    金46萬元予韓國DOOSON公司，且於96年 6月21日前往日本神
    戶港口驗貨後確認系爭貨物全部為低阻矽晶元件，事後志宏
    公司乙○○與被告分別於96年 6月23日、26日開會處理後續
    事宜，被告並以鋰創公司名義於96年7月3日開立佣金發票予
    韓國DOOSON公司，並指示韓國DOOSON公司退還美金4萬6,260
    .52 元之佣金予志宏公司乙○○等情，業據證人即告訴人公
    司代表人乙○○於原審及本院審理中證述明確，亦為被告所
    不爭執，並有被告與韓國DOOSON公司簽立之佣金契約、韓國
    DOOSON公司開立之預開發票、被告向韓國DOOSON公司所下系
    爭貨物訂單、被告及乙○○雙方簽立之保密合約書、被告及
    乙○○雙方間及與DOOSON公司間之電子郵件、被告及乙○○
    雙方間於96年 6月23日、26日之會議紀錄、被告開立予韓國
    DOOSON公司之佣金發票、韓國DOOSON公司發票及裝箱明細等
    資料各乙份（見他字卷第15至26頁、本院卷一第25、30、34
    頁）等件為證，此部分事實堪以認定，核先敘明。
  (二)被告究有無向乙○○偽稱所出售之其中附表編號6 為中阻值
    、編號7至10為高阻值矽晶原料《附表編號7至10貨物重量即
    占系爭貨物中之逾半數，且其中附表編號10之矽晶原料重量
    即高達2,352.02kg》？
  1.被告雖辯稱其所媒介告訴人交易之標的為「現貨矽晶廢料」
    ，電阻值並不確定，伊不可能保證該廢料之電阻值均為高阻
    ，如有的話會發正式訂單給告訴人公司云云（見本院卷一第
    70頁），然告訴人公司代表人乙○○於原審及本院審理中均
    一再證稱：係被告向其表示系爭貨物其中2352.02 kg之矽晶
    原料為「高阻」矽晶原料，致其陷於錯誤，方同意買受等語
    （見原審卷第107、109頁，本院卷一第77頁、98年2 月24日
    審判程序筆錄第18、19頁），並提出提出被告於96年6 月12
    日通知匯款之電子郵件為證（見他字卷第10頁）。經查，由
    韓國DOOSON公司出具予鋰創公司（被告為該公司之法定代理
    人）之系爭預開發票及被告於96年6月8日以志宏公司名義向
    韓國DOOSON公司發出之系爭訂單，均記載系爭貨物之阻值均
    為「 RESISTIVITY;0.5>」（阻值：0.5>，即阻值小於0.5之
    低阻值之意）（見偵字卷第14、18頁），可知韓國DOOSON公
    司提供之系爭貨物規格為低阻值，被告所下訂單亦係購買低
    阻值產品，惟被告於96年 6月12日通知志宏公司匯款予韓國
    DOOSON公司之電子郵件，卻載明系爭貨物如附表編號 6為中
    阻值、編號7至10為高阻值，且編號6至10貨物之重量已占系
    爭貨物中逾半數，足證被告明知所下訂單之矽晶原料為低阻
    ，卻告知告訴人公司係買受大部分均為高阻值之產品，確有
    詐欺之犯意及行為。又被告既於96年 6月12日通知乙○○匯
    款之電子郵件中明確表示系爭貨物中如附表編號 6為中阻值
    、編號 7至10為高阻值，自有保證系爭貨物阻值之意，被告
    辯稱其並未保證該批矽晶原料之品質為中高阻值云云，尚不
    足採。
  2.被告復辯稱：乙○○已看過系爭預開發票，並依據預開發票
    內容為採購，伊在與乙○○洽談過程中，有一再強調預開發
    票記載為<0.5ohm.cm之低阻值，促使告訴人注意，伊有誠實
    告知，乙○○不致陷於錯誤；且由伊與志宏公司於96年6月8
    日簽立之保密合約書，及韓國DOOSON公司欲出售低阻矽晶原
    料，係以每公斤84美元傳送預開發票，可知伊未刻意詐騙云
    云（見本院卷一第71頁、第76頁反面至第77頁）；然志宏公
    司乙○○已否認曾看過韓國DOOSON公司於96年6月7日出具之
    系爭預開發票，且觀之系爭保密合約書之內容僅記載「日後
    若有與DOOSON INC.及ADVANTEC CO., LTD任何買賣需求等商
    業行為，皆由乙方（被告）接洽，甲方（志宏公司）若未得
    到乙方同意不得自行或透過第三者聯繫之；....日後有關上
    述兩家公司之相關產品，需由甲乙雙方互相合作銷售之，否
    則應負對方所產生的損失」（見本院卷一第25頁），並無言
    及雙方交易之矽晶原料品質，自無法證明乙○○當時知悉所
    欲交易者究為高阻矽晶或低阻矽晶。又韓國DOOSON公司開立
    之「預開發票」，其上所載收受之公司名稱為LITRONIC CO-
    RPORATION LTD.，該預開發票係出具予被告為法定代理人之
    鋰創公司，尚無法證明乙○○已先看過系爭預開發票，且若
    乙○○果真事先看過系爭預開發票，其上既記載每公斤84美
    元，與被告於96年 6月12日發給志宏公司乙○○匯款通知之
    電子郵件內容明顯不同（如附表編號 6至10所示每公斤高達
    150至180美元），倘乙○○知悉交易內容明顯差異，何以仍
    為付款？此顯不符常理，是乙○○所稱其事先並未看過預開
    發票，應屬可信。
  3.被告另辯稱：乙○○於96年8月8日刑事告訴狀中有表示其同
    意以DOOSON公司96年6月8日報價內容下單，顯見乙○○確實
    看過並知悉DOOSON公司於96年6月7日出具之系爭預開發票云
    云，惟查，上開刑事告訴狀內容陳稱：「被告甲○○表示其
    有管道可自韓國DOOSON公司處取得矽晶貨源並出售予告訴人
    。且就該批貨品之品質其已前往日本驗貨，確認品質無誤。
    接獲此訊息後，告訴人公司法定代理人乙○○即與被告研議
    、磋商，最後雙方敲定以96年6月8日韓方公司所報價內容為
    準成立採購契約」，是該刑事告訴狀內容僅陳明被告及告訴
    人公司雙方係以DOOSON公司於96年6月8日報價內容成立採購
    契約，尚難遽認乙○○確曾看過系爭預開發票，或知悉系爭
    貨物為低阻值產品。又查，乙○○於96年 6月21日發現系爭
    貨物均為低阻值，即於96年 6月23日會議中，向被告表示其
    不知系爭訂單（PO）之內容資料，包含貨物之阻值及貨物之
    總金額，系爭訂單上所列系爭貨物總金額為美金46萬元，惟
    乙○○所得資訊為美金50萬元，其於當日會議中才得知有志
    宏公司的訂單（PO）及Advantec報價單，有96年 6月23日會
    議紀錄乙份附卷可稽（見他字卷第14至15頁），而被告對乙
    ○○該會議中所言並不爭執，並於96年 6月23日會議紀錄上
    簽名，堪認乙○○確實不知悉系爭訂單（PO）之內容，不知
    系爭貨物均為低阻值產品。又乙○○復於96年 6月26日會議
    中，請被告向韓國DOOSON公司確認何以 6月5日、6月6日、6
    月 8日所報貨物重量有所不一，乙○○於該次會議紀錄上列
    出其當時所知悉之「Dooson公司96年6月8日報價內容」〈如
    附表編號1至5之阻值為『under0.1』（低阻值），編號 6為
    『0.1-0.5』（中阻值），編號 7至10為『over0.5』（高阻
    值）〉，被告亦不否認，而於該會議紀錄上簽名，參諸乙○
    ○於該會議紀錄中提出其所得知之6月5日、6月6日、6月8日
    貨物內容訊息，大部分為中高阻值原料，堪認被告確曾向乙
    ○○偽稱所出售之附表編號 6至10為中高阻值矽晶原料，否
    則乙○○豈會先後於前開 2次會議中一再向被告表示其所得
    之訊息為購買大部分為高阻值貨物？亦可知乙○○刑事告訴
    狀中所陳稱之「96年6月8日韓方公司報價內容」，係指其於
    前開 6月26日會議紀錄中所提出之「Dooson公司96年6月8日
    報價內容」，是以，被告抗辯乙○○看過系爭預開發票，明
    知系爭貨物係低阻值云云，尚無足採。
  4.再查，證人乙○○於本院已證稱：我們是在6 月23日會議當
    日，請被告提出與韓國DOOSON公司所有交易文件，被告才將
    原始報價單等給我，當時被告仍未提出系爭預開發票（PI）
    ，直至 6月25日韓國DOOSON公司傳真資料給我們，我們才看
    到預開發票等語（見本院卷一第70頁反面至71頁）。查志宏
    公司於96年 6月25日以電子郵件與DOOSON公司溝通時，仍將
    被告於96年 6月12日寄給志宏公司之高阻值規格寄予DOOSON
    公司，經DOOSON公司之承辦人Daniel檢附系爭預開發票之規
    格內容於電子郵件內，向乙○○表示：「你應該跟Mr.Bryan
    （即被告）談，因為他是買貨物並以他自備之儀器在我及Mr
    .Sanada 面前親自檢查貨物之人。請注意我們絕未提供阻值
    大於0.5 之貨物，反而是提供如系爭預開發票（PI）上所載
    阻值小於0.5 之貨物。我們完全符合Mr.Bryan及鋰創公司之
    要求。檢查結果也完全符合我們所提供之阻值。再重申我們
    絕未提出Top and tail即如附表編號10部分）阻值大於 0.5
    ，Mr.Bryan非常清楚，我及 Mr.Sanada數次強調此規格，所
    以你應該去跟Mr.Bryan談。」（So you should talk to Mr
    .Bryan.Because he is the person who bought the mater
    ials and inspected the materials with his device by
    himself before Mr.Sanada and myself. Please be noted
    that we never offered over 0.5 ohm.cm but less than
    0.5ohm.cm as below PI.So we met all the requirements
    from Mr.Bryan, Litronic. The inspection result was
    as per our offered resistivity. Again we never offer
    ed top & tail resistivity over 0.5 ohm.cm. Mr.Bryan
    knows well. I and Mr. Sanada emphasize this specific
    ation several times.Therefore you should discuss the
    se matters with Mr. Bryan,Li tronic.）（見他字卷第17
    頁），足證乙○○所言其於 6月25日始看到系爭預開發票（
    PI）一詞，應屬可信。又由上開電子郵件內容可知，韓國D-
    OOSON 公司數次向被告表示並強調系爭貨物全部為低阻值，
    惟被告竟仍向乙○○表示系爭貨物中編號 7至10為高阻值，
    其確有詐欺犯行，應堪認定。
  5.被告再辯稱：伊於96年 6月12日傳送匯款帳號之電子郵件中
    阻值及價格記載，係僅就小量原料為測試，發現其中有高阻
    值參雜其內，亦明確告知乙○○測試之量僅 100公斤，且該
    價格記載並非售價，僅係提供自己對市場價位之看法，否則
    該郵件價格記載為54萬5,972 美元，亦與乙○○所匯款予韓
    國DOOSON公司之46萬美元金額不同云云（見本院卷一第70頁
    至71頁、第75頁反面至76頁）。惟查，證人乙○○於本院審
    理中已證稱：「在 6月12日匯款明細裡面，這批貨的總金額
    價格是54萬 5千多美金，不是46萬美金，但因為我跟被告說
    我只有46萬美金，所以被告在當天同意我可以用46萬美金購
    買這批貨」等語（見本院卷一98年 2月24日審判程序筆錄第
    20、21頁），已合理解釋匯款金額與96年 6月12日電子郵件
    匯款明細金額不同之原因。又乙○○於96年 6月21日前往日
    本神戶港口驗貨時，已確定該批貨物均為低阻值品質，則何
    以被告就其中100kg貨物為測試，可得出100kg貨物均為高阻
    值之品質？是被告所言已顯有可疑。且系爭預開發票及被告
    於96年6月8日向韓國DOOSON公司所下之訂單，均記載購買低
    阻值矽晶原料，而高、低阻值原料於市場上價差甚大，韓國
    DOOSON公司又豈可能會將100kg 大量高阻值原料參雜其中？
    是被告所言，當不足採。另倘被告就小量原料測試，果真發
    現有高阻值參雜其內，又豈能於 6月12日傳送之匯款帳號郵
    件中將附表編號 6至10所示重量（已占系爭貨物中逾半數）
    ，均記載為中、高阻值，並均以中、高阻值之價格計價，價
    格合計並高達54萬5,972 美元？是被告辯稱係提供自己對市
    場價位之看法云云，顯屬卸責之詞，自不足採。
  6.被告之辯護人另為其辯稱：乙○○已於96年6月8日將系爭貨
    物中之大部分貨物轉售予萬寶公司，且品名及數量與系爭96
    年6月7日之預開發票上記載之貨物品名、數量大部分相同，
    是乙○○確實看過系爭預開發票，知悉系爭貨物為低阻值云
    云。惟查，志宏公司乙○○於96年6月8日將系爭貨物如附表
    編號1、6至9及編號10中之852.02 公斤轉售予寶萬公司，由
    寶萬公司所下之訂單內容（見本院卷二第65頁）與系爭預開
    發票之內容（見他字卷第16頁）互核以觀，固有雷同之處，
    惟證人乙○○於本院審理中已證稱：「在6月8日被告有傳一
    份，在我們的會議記錄裡面有顯示，被告就是已經有把高阻
    、中阻、低阻的貨報給我們，我們看到有高阻的貨有二噸多
    」等語（見本院卷一98年 2月24日審判程序筆錄第13頁），
    另於本院中證稱：「 6月26日的會議記錄說明裡面有被告所
    提報價單，裡面有每個產品的細項、重量及規格，6月8日報
    價單就是 6月12日我們匯款的貨物明細」等語（見本院卷二
    98年6月24日準備程序筆錄第5頁）；參諸前開96年 6月26日
    之會議紀錄（見他字卷第24頁），乙○○請被告向韓國DOO-
    SON公司確認何以 6月5日、6月6日、6月8日所報貨物重量有
    所不一，乙○○於該次會議紀錄上已列出其當時所知悉之D-
    OOSON公司 6月5日、6月6日、6月8日報價內容，顯見被告當
    時已分別提供如上開 3份之貨物品名、重量及阻值等資料予
    乙○○，而該等貨物品名、重量之記載亦與系爭預開發票大
    致相同（惟阻值部分之記載不同），則乙○○於98年6月8日
    轉售予寶萬公司之品名及數量與預開發票上所記載大致相同
    ，亦屬合理，尚難以寶萬公司之訂單遽認乙○○知悉DOOSON
    公司於96年6月7日所出具系爭預開發票之內容。
  (三)志宏公司乙○○有無因被告之告知而陷於錯誤？
    被告另辯稱：每公斤84美元之價格本為低阻矽晶原料之市場
    交易行情，告訴人公司先前都是以200 多美金來購買高阻矽
    晶，怎會在隔7 個月後之交易，反認為得以84美元價位購買
    高阻矽晶，告訴人公司不可能會誤認，以告訴人交易價格，
    根本不可能買到高阻云云。惟查，證人乙○○於本院中已證
    稱：所謂84美元是被告以46萬美金去除以4,925.47kg所算出
    結果，但我並不是以此價格購買，低阻的貨當時被告報價為
    9 美元，高阻報價是150至180美元，我所支付的價金是參雜
    高、低阻值都有的貨，並非以每公斤84美元購買，我是看到
    韓國DOOSON公司所出具之預開發票，才知道被告是以84美元
    購買所有低阻等語（見本院卷一第101頁反面、98年2月24日
    審判程序筆錄第18、19頁），是以，志宏公司買受之系爭貨
    物共4,925.47kg，乙○○並匯款美金46萬元予韓國DOOSON公
    司，而參諸被告於96年 6月12日指示乙○○匯款之電子郵件
    記載（見他字卷第10頁），其中如附表編號1至5共1,495.47
    kg之單價為9美元，而編號6中阻值之貨物單價為90美元，其
    餘編號7至10之單價則分別為150美元、170美元、180美元，
    編號6至10之價值即高達53萬2,510美元，應認乙○○主觀即
    認為係以每公斤單價9美元購買低阻值矽晶原料，以單價150
    至 180美元購買高阻值矽晶原料，是被告抗辯乙○○明知以
    每公斤84美元之價格無可能買到高阻值之貨物云云，當無足
    採。是以，乙○○確因被告之告知而陷於錯誤，堪以認定。
  (四)志宏公司是否因此受有損害？如其受有損害，其受損害之金
    額為若干？
  1.被告另辯稱：志宏公司將系爭貨物中如附表編號1、6至 9及
    編號10中852.02公斤（合計共2,562.96 kg，占系爭貨物52.
    03﹪）以美金34萬2,270 元出售予寶萬公司，加計告訴人可
    能將剩餘數量貨物轉售與第三人之出售價格，志宏公司並未
    受有損害云云（見被告刑事補充理由狀七，本院卷二第81至
    83頁）。經查，志宏公司將系爭貨物中如附表編號1、6 至9
    及編號10中之852.02公斤以美金34萬2,270元即每公斤75 美
    元至190 美元不等之價格出售予香港之寶萬公司，惟嗣後經
    志宏公司乙○○檢驗系爭貨物後，知悉不符寶萬公司訂購之
    規格，即將系爭貨物全部均交付予寶萬公司，由寶萬公司處
    分等情，業據證人乙○○於本院中證述明確（見本院卷二98
    年8月26日準備程序筆錄第4頁）。
  2.又被告及志宏公司就本件爭執於本院所提起之民事訴訟案件
    ，於認定本件志宏公司受損金額之爭議時，經民事法院囑託
    行政院大陸委員會（下稱陸委會）函請該會香港事務局（下
    稱香港事務局）向寶萬公司查詢其與志宏公司間就系爭貨物
    之交易情形，經香港事務局檢送寶萬公司函文函復稱：該公
    司確有向志宏公司採購系爭貨物，並於96年6月9日將貨款美
    金34萬2,270 元匯入志宏公司指定帳戶，嗣因志宏公司交付
    予該公司之貨物與訂單所列內容不符，經向志宏公司反應，
    據志宏公司乙○○告知其亦遭人詐騙，且已對詐騙者提出法
    律告訴。另經該公司以系爭貨物市價扣抵貨款，系爭貨物之
    市價僅美金25萬3,621.9 元。志宏公司交付予該公司之貨物
    數量係如日本Advantec公司交付予志宏公司之載貨單所示（
    按：日本Advantec公司所簽發之載貨單packing list，如本
    院卷二上證23附件二所示，數量為4,925.47kg，見本院卷二
    第64頁）等情，有香港事務局96年 5月11日（98）港局商字
    第0266號、98年7月 9日（98）港局商字第438號函暨寶萬公
    司函文 2件在卷可憑（見本院卷二第21至28頁、第62至65頁
    ），足證志宏公司乙○○主張遭被告詐欺，誤以系爭貨物為
    高阻值之產品而出售予寶萬公司，惟經乙○○驗貨後發現系
    爭貨物為低阻值之產品而交付系爭貨物全部予寶萬公司，並
    經寶萬公司處分抵償，其市價為美金25萬3,621.9 元等情，
    應堪採信。是志宏公司乙○○因被告行使詐術而給付韓國D-
    OOSON公司之美金46萬元，扣除被告已退還佣金美金4萬6,26
    0.52元及系爭貨物之市價美金 25萬3,621.9元，志宏公司確
    實受有美金16萬117.58元之損害。被告辯稱志宏公司並未受
    有損害云云，委無足採。
  (五)綜上，本件被告明知韓國DOOSON公司所出具之系爭預開發票
    上記載之系爭貨物全係低阻值之產品，卻向志宏公司乙○○
    偽稱附表編號6為中阻值、編號7至10為高阻值，且告知乙○
    ○其檢驗約 100公斤之原料均為高阻值，致乙○○陷於錯誤
    ，誤認為如附表編號 7至10之原料均為高阻值，而同意以美
    金46萬元購買系爭貨物，被告並因此受有得自韓國DOOSON公
    司獲取美金4萬6,260.52 元之佣金利益，又該系爭貨物經部
    分轉售與予寶萬公司後，因品質不符約定，致志宏公司因而
    將系爭貨物全部交付予寶萬公司抵償，該系爭貨物實際市價
    僅為美金25萬3,621.9 元，扣除被告已請韓國DOOSON公司直
    接退還予乙○○之佣金美金4萬6,260.52 元後，志宏公司仍
    受有美金16萬117.58元之損害，是被告詐欺犯行堪以認定，
    應予依法論科。
三、論罪科刑：
  (一)核被告所為，係犯刑法第339條第1項之詐欺取財罪。
  (二)原審論處被告罪刑，本非無見，惟查：(1)志宏公司因被告行
    使詐術，而受有美金16萬117.58元之損害，原審認定志宏公
    司受有美金26萬元之損害，尚有不當；(2)被告已於本院審理
    中與志宏公司代表人乙○○達成和解，和解金額為新台幣（
    下同）220萬元，被告於簽訂和解書時支付現金150萬元，並
    開立到期日為99年3月31日，金額為70萬元之本票1紙交付予
    乙○○（已兌現），有協議書1份、收據1紙附卷可稽（見本
    院卷二第126至128頁），原審未及審酌被告此部分犯罪後之
    情狀，亦有未洽。被告針對詐欺取財部分提起上訴，否認犯
    行，雖無理由，惟原判決既有上開可議之處，自屬無可維持
    ，應由本院將原判決詐欺取財部分撤銷改判。
  (三)爰審酌被告前揭施用詐術之犯罪手段、犯罪後未坦認犯行、
    告訴人所受詐騙金額，於本院審理中已與告訴人志宏公司達
    成和解，賠償損失等一切情狀，從輕量處有期徒刑 6月，並
    諭知易科罰金之折算標準，以示懲儆。又被告未曾受有期徒
    刑以上刑之宣告，有本院被告前案紀錄表一份在卷可稽，因
    一時失慮致罹刑章，犯後已與告訴人達成和解，並賠償告訴
    人220 萬元，是被告犯後已知悔悟，經此刑之宣告，應知警
    愓，信無再犯之虞，本院認其所宣告之刑以暫不執行為適當
    ，爰併宣告緩刑3年，以啟自新。
貳、無罪部分（即上訴駁回部分）：
一、公訴意旨另以被告向韓國DOOSON公司下單訂貨之際，即擅自
    以志宏公司名義採購前開矽晶原料，因認被告此部分另涉刑
    法第216條之行使同法第210條偽造私文書罪等語。
二、按犯罪事實應依證據認定之，無證據不得認定犯罪事實；不
    能證明被告犯罪者，應諭知無罪判決，刑事訴訟法第154 條
    第2項、第301條第 1項分別定有明文。次按事實之認定，應
    憑證據，如未能發現確實之證據，或證據不足以證明，自不
    能以推測或擬制之方法，以為裁判基礎；再犯罪事實所憑之
    證據，無論係直接證據或間接證據，其為訴訟上之證明，須
    於一般人均不致有所懷疑而得確信為真實之程度，始得據為
    有罪之認定，倘其證明尚未達此程度而尚有合理之懷疑存在
    時，本諸無罪推定原則，自應為被告無罪之諭知；又被告否
    認犯罪事實所持辯解縱使不能成立，除非有確實證據足以證
    明對於被告犯罪已無合理之懷疑外，不能遽為有罪之認定；
    刑事訴訟法規定被告有緘默權，被告基於不自證己罪原則，
    既無供述之義務，亦不負自證清白之責任，不能因被告未能
    提出證據資料證明其無罪，或對於被訴之犯罪事實不置可否
    ，即認定其有罪，最高法院著有92年度台上字第2570號判決
    可資參考。從而，認定被告有罪之證據，定需達到使事實審
    審判之法官有「確信」之心證時（即英美法上Beyond a re-
    asonable doubt），方得為被告有罪之判斷，若依負追訴犯
    罪職責之檢察官所提出之證據，尚無法使事實審法官有此程
    度之心證時，因法院僅有調查而無蒐集證據之義務（最高法
    院91年度台上字第5846號判決參照），且檢察官於訴訟上應
    負提出證據及說服之實質舉證責任，倘現存卷內證據尚未達
    有罪程度之確信時，自應為有利於被告之認定，最高法院亦
    著有92年台上字第128號判例可資參照。又「刑法第210條之
    偽造私文書罪，以無制作權人而捏造他人名義制作該文書為
    構成要件，如行為人對於此種文書本有制作權，縱令其制作
    之內容虛偽，且涉及他人之權利，除合於同法第215條之規
    定，應依該條處罰外，尚難論以首開法條之罪」，最高法院
    著有31年上字第2124號判例可資參照。
三、本件公訴人認為被告犯有前開行使偽造私文書罪，無非係以
    被告曾以告訴人公司名義向韓國DOOSON公司下單訂貨為其依
    據。訊據被告對於曾經向韓國DOOSON公司下單訂貨一事固予
    承認，惟矢口否認有何行使偽造私文書之情，辯稱當時有經
    過告訴人同意等語。經查：
  (一)本件於原審準備程序由受命法官依刑事訴訟法第273條第1項
    第 1款之規定，向檢察官確認起訴事實所認被告偽造之私文
    書為何一情，公訴蒞庭檢察官明確指出係指前開偵字卷第18
    頁及前開他字卷第15頁之訂單，均係被告所偽造並持以行使
    之文書等語（見原審97年5月21日準備程序筆錄第4頁），是
    本院所審理之範圍，自以該二份訂購單是否係屬刑法第 210
    條之私文書為準。
  (二)查系爭訂單抬頭為「VM Techology Co., Ltd.」（志宏公司
    英文名字縮寫），下方亦有「VM Techology Co., Ltd.」之
    志宏公司名稱，而訂單簽名部分則書立被告之英文姓名「CH
    EN MING HENG」，被告英文姓名之下方並註記「authorised
    signature」，為授權簽字之意。是以整體觀之，系爭訂單
    係以志宏公司為簽發訂單主體，被告則授權簽字之方式簽名
    於訂單下方，應可認被告係以志宏公司名義對外下訂單為法
    律行為。
  (三)惟志宏公司於96年6月8日已與被告簽立保密契約（見偵字卷
    第15頁），雙方約定日後若有與DOOSON INC.及ADVANTEC CO
    ., LTD任何買賣需求等商業行為，皆由乙方（被告）接洽，
    甲方（志宏公司）若未得到乙方同意不得自行或透過第三者
    聯繫之」，則志宏公司已同意日後若有與韓國DOOSON公司任
    何買賣商業行為，皆由被告與DOOSON公司接洽；又志宏公司
    並於同日下午以電子郵件傳送該公司之制式訂單格式予被告
    ，有志宏公司乙○○寄給被告之電子郵件乙份附卷可稽（見
    本院卷一第49頁）。綜上相互勾稽以觀，被告向志宏公司乙
    ○○稱有管道可自韓國DOOSON公司處取得系爭貨物後，乙○
    ○與被告就系爭貨物討論交易事宜，雙方並於96年6月8日簽
    立保密契約，於保密契約簽訂當日，志宏公司乙○○即於下
    午傳送訂單格式檔予被告，則志宏公司應係將與韓方交易購
    買系爭貨物與下訂單等事宜交由被告處理，被告受志宏公司
    之委任於同日代表志宏公司向韓國DOOSON公司下訂單（見偵
    卷第18頁、他字卷第15頁）。是以，被告以被授權人身份，
    而以志宏公司名義下單訂貨，所為自難認有涉及偽造文書之
    嫌。而被告既然不成立偽造文書罪，自更不應成立行使偽造
    私文書罪，此情同足認定。
四、原判決以無積極證據得資證明被告有公訴人所指行使偽造私
    文書罪行，而對被告此部分犯行為無罪之判決，經核並無不
    合。檢察官上訴意旨以：系爭2紙訂購單抬頭為「VM Techno
    logy Co., Ltd.」（志宏公司英文名字縮寫），下方亦有「
    VM Technology Co., Ltd.」， 雖訂單上均有書立被告英文
    姓名，但整體觀之，該訂單仍係以志宏名義對外為法律行為
    ，被告既未經志宏公司授權，以志宏公司名義對外與韓國D-
    OOSON 公司訂立訂單，即該當行使偽造私文書罪等語。惟查
    ，被告應係受志宏公司之委任，而以被授權人身份代表志宏
    公司，以志宏公司名義向韓國DOOSON公司下訂單等情，均已
    詳述如前，是以本案事證已明，檢察官所舉之證據尚不足以
    據為不利被告之認定。從而，檢察官此部分之上訴核為無理
    由，應予駁回。
據上論斷，應依刑事訴訟法第369條第1項前段、第368條、第364
條、第299條第1項前段、刑法第339條第1項、第41條第 1項前段
、第74條第1項第1款，刑法施行法第1條之1，判決如主文。
本案經檢察官洪泰文到庭執行職務。
中    華    民    國    99    年    5      月    4    日
                  刑事第十四庭審判長法  官  陳志洋
                                    法  官  謝靜慧
                                    法  官  梁耀鑌
以上正本證明與原本無異。
詐欺部分不得上訴
檢察官就偽造文書部分如不服本判決，應於收受送達後十日內向
本院提出上訴書狀，其未敘述上訴之理由者並得於提起上訴後十
日內向本院補提理由書（均須按他造當事人之人數附繕本）「切
勿逕送上級法院」。
                                    書記官  莊淑茹
中    華    民    國    99    年    5      月    4    日
┌───────────────────────────────────┐
│附表：                                                                │
├──┬────────┬──────┬─────┬───┬──────┤
│編號│品            名│重        量│規    格  │單  價│金        額│
│    │（Description） │（公    斤）│（spec.） │(美金)│（美    金）│
├──┼────────┼──────┼─────┼───┼──────┤
│ １ │Pot scrap鍋底料 │      632.96│0.01      │     9│       5,697│
├──┼────────┼──────┼─────┼───┼──────┤
│ ２ │Body slice-ring │      131.18│0.01      │     9│       1,181│
│    │邊料─圓型      │            │          │      │            │
├──┼────────┼──────┼─────┼───┼──────┤
│ ３ │8" ingot晶柱    │      342.78│0.01      │     9│       3,085│
├──┼────────┼──────┼─────┼───┼──────┤
│ ４ │Body scrap      │      224.43│0.01      │     9│       2,020│
├──┼────────┼──────┼─────┼───┼──────┤
│ ５ │Body slice-hole │      164.12│0.01      │     9│       1,477│
│    │矽環            │            │          │      │            │
├──┼────────┼──────┼─────┼───┼──────┤
│ ６ │Pot scrap鍋底料 │         600│中阻      │    90│      54,000│
├──┼────────┼──────┼─────┼───┼──────┤
│ ７ │Body slice-stick│       145.1│高阻      │   150│      21,765│
│    │邊料─方型      │            │          │      │            │
├──┼────────┼──────┼─────┼───┼──────┤
│ ８ │Top & tail      │      301.38│高阻      │   170│      51,232│
├──┼────────┼──────┼─────┼───┼──────┤
│ ９ │focus ring矽環  │        31.5│高阻      │   180│       5,670│
├──┼────────┼──────┼─────┼───┼──────┤
│ １０ │Top&tail+ingot  │     2352.02│高阻      │   170│     399,843│
├──┼────────┼──────┼─────┼───┼──────┤
│合計│                │     4925.47│          │      │     545,972│
└──┴────────┴──────┴─────┴───┴──────┘
附錄：本案論罪科刑法條全文
中華民國刑法第339條
（普通詐欺罪）
意圖為自己或第三人不法之所有，以詐術使人將本人或第三人之
物交付者，處5年以下有期徒刑、拘役或科或併科1千元以下罰金
。
以前項方法得財產上不法之利益或使第三人得之者，亦同。

司法院資訊處製作；財團法人民間司法改革基金會備份。
